【裁判字號】    89,交訴,163
【裁判日期】    900215
【裁判案由】    業務過失致死
【裁判全文】
臺灣屏東地方法院刑事判決                        八十九年度交訴字第一六三號
    公  訴  人  臺灣屏東地方法院檢察署檢察官
    被      告  乙○○
右列被告因業務過失致死案件，經檢察官提起公訴（八十九年度偵字第六四八九號）
，本院判決如左：
    主  文
乙○○從事業務之人，因業務上之過失致人於死，處有期徒刑陸月，如易科罰金，以
參佰元折算壹日。緩刑參年。
其餘被訴部分無罪。
    事  實
一、乙○○平日以駕駛大貨車運載米糧為業，為從駕駛事業務之人，於民國八十九年
    八月三日下午七時許，駕駛車號ＶＦ─六九七號自用大貨車沿屏東縣內埔鄉○○
    村○○街由北往南向老埤村之方向行駛，原應注意行經無號誌之交岔路口時應減
    速慢行作隨時停車之準備，又汽車行駛時，駕駛人應注意車前狀況，隨時採取必
    要安全措施，而依當時情形又無不能注意之情形，乃竟疏於注意減速慢行作隨時
    停車之準備並未注意車前狀況採取必要之安全措施，貿然穿越交岔路口；適有由
    邱集良所駕駛之無牌號機車沿北寧路由東向西方向行駛，亦疏未注意左方車應讓
    右方車先行，貿然穿越該交岔路口，乙○○見狀閃煞不及而車頭撞及邱集良所駕
    駛之機車，致邱集良受有顱內出血之傷害，經送醫後延至八十九年八月五日上午
    十一時四十五分不治死亡。乙○○於肇事後，即行報警並於警員到場時，發覺為
    其肇事前，即向到場警員表示為其所肇事，而為自首。
二、案經屏東縣警察局內埔分局報驗後由台灣屏東地方法院檢察署檢察官偵查起訴。
    理  由
壹、有罪部分
一、右揭事實業據被告乙○○坦承不諱，核與證人即被害人邱集良之子甲○○指述相
    符，並有交通事故調查報告表及相片九幀附卷可稽，次按汽車行經無號誌之交岔
    路口時應減速慢行作隨時停車之準備，又汽車行駛時，駕駛人應注意車前狀況，
    隨時採取必要安全措施，道路交通安全規則第九十三條第一項第四款及第九十四
    條第三項分別定有明文。本件被告駕駛大貨車，自應注意上開規定，而依當時情
    形係夜間有照明視距良好，此有道路交通事故調查表可按，又是時雖因天雨致視
    線非佳此有卷附照片可稽，惟此視線非佳狀況之發生，既為被告所明知，自更應
    減速慢，其自無不能注意之情形，詎其應注意，並能注意，而不注意，行經無號
    誌之交岔路口時未減速慢行作隨時停車之準備，復未注意車前狀況採取必要安全
    措施，貿然穿越交岔路口致煞閃不及而車頭撞及邱集良所駕駛之機車，是被告對
    車禍之發生具有過失，堪以認定，而本件送台灣省高屏澎區車輛行車事故鑑定委
    員會鑑定後，亦認被告未注意車前狀況為肇事次因，此有高屏澎鑑字第八九一三
    ○○號號鑑定意見書一紙可參。又本件車禍被害人邱集良確因此受傷死亡，亦經
    檢察官督同法醫師相驗屬實，製有相驗筆錄、相驗屍體證明書、驗斷書在卷可憑
    ，被告過失駕車肇事行為，與被害人之死亡結果間，自具有相當因果關係。本件
    事證明確，被告犯行堪以認定。
三、查被告乙○○平日以駕駛大貨車運載米糧為業，為從駕駛事業務之人，駕駛為其
    業務，核其所為，係犯刑法第二百七十六條第二項之業務過失致人於死罪。又被
    告於肇事後，即行報警並於警員到場時，發覺為其肇事前，即向到場警員表示為
    其所肇事，而為自首接受裁判，業據到場理之員警史習賢供證屬實，應依刑法第
    六十二條前段減輕其刑。又被告行為後，刑法第四十一條於九十年一月十日修正
    公布，並自同年月十二日生效，舊刑法第四十一條規定「犯最重本刑為三年以下
    有期徒刑以下之罪，而受六月以下有期徒刑或拘役之宣告，因身體、教育、職業
    或家庭之關係，執行顯有困難者，得以一元以上三元以下折算一日，易科罰金。
    」；新刑法第四十一條將上揭規定移列於同條第一項且修正為「犯最重本刑為五
    年以下有期徒刑以下之罪，而受六月以下有期徒刑或拘役之宣告，因身體、教育
    、職業或家庭之關係，執行顯有困難者，得以一元以上三元以下折算一日，易科
    罰金。但確因不執行所宣告之刑，難收矯正之效，或難以維持法秩序者，不在此
    限」。本件被告所犯最重本刑為五年以下有期徒刑之罪，自以依新法得為易科罰
    金之規定，對被告較為有利，應依刑法第二條第一項前段規定，適用修正後刑法
    第四十一條之規定為易科罰金之諭知。爰審酌被告素行、過失程度較輕、所生危
    害及其犯後態度且事後已與被害人家屬達成和解等一切情狀，量處如主文所示之
    刑。又被告未曾受有期徒刑以上刑之宣告，此有臺灣屏東地方法院檢察署刑案查
    註記錄表及本院被告全國前科紀錄表附卷可按，其經此教訓，應知警惕，當無再
    犯之虞，且其目前有正當職業，是以，本院認其所受之宣告刑以暫不執行為適當
    ，爰併諭知緩刑，以勵自新。
貳、無罪部分
一、公訴意旨另略以：被告乙○○於上揭時地明知酒後（其酒精濃度達○點○五毫升
    ）手腦及注意能力均較平時為低，無法安全駕駛，仍執意駕駛車號ＶＦ─六九七
    號自用大貨車沿屏東縣內埔鄉○○村○○街由北往南向老埤村之方向行駛，致因
    上揭過失行為而肇事，因認被告另涉犯刑法第一百八十五條之三公共危險罪嫌。
二、按犯罪事實應依證據認定之，無證據不得推定其犯罪事實；又不能證明被告犯罪
    者，應諭知無罪之判決，刑事訴訟法第一百五十四條、第三百零一條第一項分別
    定有明文。又認定不利於被告之事實，須依積極證據，苟積極證據不足為不利於
    被告事實之認定時，即應為有利於被告之認定，更不必有何有利之證據（最高法
    院三十年上字第八一六號判例參照）。訊據被告堅決否認有飲酒之後駕駛之行為
    ，辯稱：可能因為吃檳榔而石灰中有摻酒有酒精反應等語。經查被告酒精測試未
    超過規定且無任何酒醉情形，走路、談話均正常一節，業據證人即員警史習賢證
    述無誤，復有道路交通事故調查報告表可按，且其酒精濃度僅只達○點○五毫升
    ，是尚無證據足資認定被告酒後駕車且不能安全駕駛，揆諸首揭說明，自應依法
    就此部分為被告無罪之諭知。
據上論斷，應依刑事訴訟法第二百九十九條第一項前段、第三百零一條第一項，刑法
第二條第一項前段、第二百七十六條第二項、第六十二條前段、第四十一條第一項、
第七十四條第一款，罰金罰鍰提高標準條例第一條前段、第二條，判決如主文。
本案經檢察官廖樁堅到庭執行職務。
中      華      民      國      九十      年      二      月    十五    日
                                      臺灣屏東地方法院刑事第一庭
                                          法  官    郭書豪
右正本證明與原本無異。
對於本判決如有不服應於收受送達後十日內向本院提出上訴書狀上訴於台灣高等法院
高雄分院並按他造當事人之人數附具繕本。
                                          書記官    潘豐益
中      華      民      國      九十      年      二      月    十五    日
附錄本判決論罪之法條：
刑法二百七十六條第二項
從事業務之人，因業務上之犯前項之罪者，處五年以下有期徒刑或拘役，得併科
三千元以下罰金。


司法院資訊處製作；財團法人民間司法改革基金會備份。
